最高法院刑事判決　　　　　　　　　　　　　　　九十一年度台上字第一七六八號
　　上　訴　人　甲○○
右上訴人因傷害致重傷案件，不服台灣高等法院台中分院中華民國八十八年十二月十
六日第二審判決（八十八年度上訴字第一七四八號，起訴案號：台灣台中地方法院檢
察署八十八年度偵字第三九八二號），提起上訴，本院判決如左：
    主  文
原判決關於甲○○部分撤銷，發回台灣高等法院台中分院。
　　理  由
本件原判決認定：上訴人甲○○於民國八十七年十二月四日十八時許，駕駛向余慶堂
借用之車牌ＮＯ｜九八八八號自小客車，搭載黃俊嘉 (已經原審判處有期徒刑參年陸
月確定 )及另一不詳姓名之成年男子，行經台中縣大里市○○路、練武路口時，適戴
金發騎乘機車行經該處，因其險遭另一部公車擦撞而對公車司機罵稱：「你是怎麼開
車的」等語，甲○○、黃俊嘉及另一不詳姓名成年男子均誤以為戴金發係對其等吼叫
，因而心生不滿，立即下車，共同基於普通傷害之故意，一起出拳毆打戴金發頭部、
臉部、胸部及背部，造成戴金發右眼眼球破裂、角膜鞏膜撕裂傷合併眼內容物脫出、
胸部及背部疼痛、頭部暈眩等傷害，隨即甲○○等人駕車揚長而去。戴金發雖經送醫
急救，仍因上開傷害而致右眼失明，造成一目視能之毀敗，而受重傷等情。因而維持
第一審關於論上訴人以共同傷害人之身體，因而致人於重傷罪，判處有期徒刑參年貳
月部分之判決，駁回上訴人在第二審之上訴，固非無見。
惟查：(一)、刑法第二百七十七條第二項前段之傷害致人重傷罪，係對於犯普通傷害罪
致發生重傷害結果所規定之加重結果犯，參酌同法第十七條規定，以行為人對於普通
傷害有犯意，而對於重傷害之結果在客觀上能預見，但主觀上不預見者為要件，此項
構成犯罪之事實，依刑事訴訟法第三百零八條、第三百十條之規定，自應於事實欄明
白認定，並須於理由內說明其憑以認定之證據及理由，方足以資論罪科刑。原判決於
事實欄內僅記載，上訴人基於普通傷害之犯意，一起出拳毆打戴金發頭部、臉部、胸
部及背部，造成戴金發右眼眼球破裂、角膜鞏膜撕裂傷合併眼內容物脫出、胸部及背
部疼痛、頭部暈眩等傷害，而致右眼失明，造成一目視能之毀敗等語。而就上訴人出
拳毆打戴金發時，對於引起被害人重傷害之結果，是否客觀上能預見，而主觀上不預
見等情，並未明白認定；理由欄內對此亦未為相當之說明，遽論上訴人以傷害致重傷
罪，依前開說明，自不足為判斷其適用法律當否之依據。(二)按刑法第六十二條所規定
之自首，乃犯人在犯罪未發覺前，向該管公務員自行申告犯罪事實而受裁判之謂。查
被害人戴金發於八十七年十二月九日第一次警訊時，雖依上訴人之口卡，指認上訴人
乃對其傷害之共犯之一，惟上訴人在被害人指認之前，於案發後之翌日即八十七年十
二月五日，經警通知時，即至台中縣警察局霧峰分局仁化派出所供承前開情事，有被
害人戴金發及上訴人之警訊筆錄各在卷可按（見偵查卷第五至八頁），又證人即台中
縣警察局霧峰分局仁化派出所警員陳信男於第一審法院審理時證稱：「（誰報案？）
依家屬提供之車號，找到車主來說明」「（有查到車主？）余慶堂，直接到車主家去
請他來說明，車主是說借給甲○○開出去，不是車主開的」「隔天十二月五日作筆錄
，車主帶（上訴人）來的」「（甲○○承認出手打戴金發？）是他自己承認」各等語
（第一審卷第五十三頁），則證人陳信男於囑余慶堂帶上訴人前來警局，並加以詢問
前，是否已發覺上訴人有本件之犯行？此與上訴人是否得適用自首之規定，至有關係
，而待究明。乃原判決未詳予調查釐清，剖析明白，遽為判決，併有應於審判期日調
查之證據未予調查之違法。以上或為上訴意旨所指摘，或為本院得依職權調查之事項
，應認原判決關於上訴人部分有撤銷發回之原因。
據上論結，應依刑事訴訟法第三百九十七條、第四百零一條，判決如主文。
中      華      民      國    九十一    年      四      月      三      日
                              最高法院刑事第十庭
                                  審判長法官  邵  燕  玲
                                        法官  吳  昆  仁
                                        法官  陳  世  雄
                                        法官  郭  毓  洲
                                        法官  吳  三  龍
      右正本證明與原本無異
                                              書  記  官
中      華      民      國    九十一    年      四      月      八      日
